臺灣高等法院高雄分院刑事裁定　　　　 100年度毒抗字第91號
抗　告　人　臺灣屏東地方法院檢察署檢察官
被　　　告　郭宛玲
上列抗告人因聲請觀察勒戒案件，不服臺灣屏東地方法院100 年
度毒聲字第231 號中華民國100 年6 月2 日第一審裁定（聲請案
號：臺灣屏東地方法院檢察署100 年聲觀字第200 號），提起抗
告，本院裁定如下：
    主  文
原裁定撤銷，發回臺灣屏東地方法院。
    理  由
一、檢察官聲請意旨略以：被告郭宛玲於民國99年10月16日為警
    採尿前回溯120 小時之期間內某時，在某處施用第二級毒品
    甲基安非他命與MDMA各1 次，為警於99年10月16日凌晨3 時
    50分許，在高雄市○○區○○路105 號亞曼尼汽車旅館601
    號房內查獲，雖被告否認施用毒品，然其尿液經送檢驗，呈
    甲基安非他命、MDMA陽性反應，有臺灣檢驗科技股份有限公
    司出具之濫用藥物尿液檢驗報告可稽，足認被告有施用第二
    級毒品甲基安非他命及MDMA之行為，爰依毒品危害防制條例
    第20條第1 項之規定聲請裁定將被告送觀察勒戒。
二、原裁定意旨略以：按案件由犯罪地或被告之住所、居所或所
    在地之法院管轄，刑事訴訟法第5 條第1 項定有明文。又被
    告之住所、居所或所在地，以起訴時為標準，最高法院48年
    台上字第837 號判例可參。經查本案繫屬原審時，被告郭宛
    玲之住所地設在臺南市○區○○街110 巷13號之1 ，且無其
    他居所地，此有被告個人戶籍資料查詢表及該院公務電話紀
    錄在卷可參，故被告之住所地與居所地均非該院管轄區域至
    顯。次查，被告為警查獲時之地點係在高雄縣烏松區○○路
    105 號亞曼尼汽車旅綰601 號房內，且未扣得任何與本案相
    關之毒品，又被告於警詢時，亦未供明施用地點，且綜觀全
    案卷證，復無其他積極證據顯示被告施用甲基安非他命、MD
    MA之地點在該院管轄區域之內，職是，本件被告施用第二級
    毒品甲基安非他命、MDMA之犯罪地顯非該院管轄權區域。末
    查，本案繫屬該院時，被告身體所在地亦不在該院轄區內，
    有臺灣高等法院在監在押全國記錄表可憑，又遍查本件卷證
    亦無任何事實可據以認定被告現於該院管轄區域之內。綜上
    ，本件被告施用第二級毒品甲基安非他命、MDMA之犯行，被
    告之住所地、居所地、犯罪地與所在地，無一處在該院轄區
    之下，檢察官觀察勒戒之聲請，該院即欠缺管轄權，揆諸前
    開規定，檢察官之聲請應予駁回。
三、抗告意旨略以：原裁定駁回聲請意旨無非係以臺灣屏東地方
    法院對於本件被告郭宛玲欠缺管轄權為由；惟查，本件被告
    郭宛玲於警詢時即自陳其現在居所係在屏東縣屏東市○○○
    路486 號9 樓，此於警詢筆錄記載甚明，本檢察官於提出觀
    察、勒戒之聲請時，亦特別於當事人欄位上註明被告郭宛玲
    居所在屏東縣屏東市○○○路486 號9 樓之意旨，揆諸刑事
    訴訟法第5 條第1 項規定：「案件由犯罪地或被告之住所、
    居所或所在地之法院管轄。」本件既經查明被告郭宛玲之居
    所係在屏東縣屏東市之事實，實難認為臺灣屏東地方法院對
    本案有何管轄權欠缺之情形，原裁定徒以被告郭宛玲住所在
    臺南市為由，逕認該院欠缺管轄罐，置上開法條中有關「居
    所」之規定於不顧，容有未洽，爰依刑事訴訟法第403 條第
    1 項提起抗告，請撤銷原裁定，另行裁定准予對被告觀察勒
    戒之聲請。
四、本院經查：本件被告於99年10月16日凌晨3 時50分許，在高
    雄市○○區○○路105 號亞曼尼汽車旅館601 號房內為警查
    獲，經警採集被告之尿液送高雄市檢驗科技股份有限公司檢
    驗，呈第二級毒品甲基安非他命及MDMA陽性反應，堪認其於
    採尿前回溯96小時內，至少曾施用第二級毒品甲基安非他命
    、MDMA各1 次，是以被告否認施用第二級毒品犯行，要無足
    採，而其對於施用毒品之地點雖未供明，然其「現居所」係
    在屏東縣屏東市（有被告警詢筆錄附卷可稽），於上揭時間
    確有施用第二級毒品之事實，原審對於被告吸食第二級毒品
    是否得因被告未供明吸食地點即認無管轄權，殊待商榷，是
    以原裁定未察遽認無管轄權而駁回聲請，容有未洽，抗告意
    旨據此指摘原裁定不當，非無理由，應由本院撤銷原裁定，
    發回原法院更為適法裁定。
五、據上論斷，應依刑事訴訟法第413條前段，裁定如主文。
中    華    民    國   100    年    7     月    21    日
                  刑事第六庭    審判長法  官  王憲義
                                      法  官  邱永貴
                                      法  官  簡志瑩
以上正本證明與原本無異。
不得再抗告。
中    華    民    國   100    年    7     月    21    日
                                      書記官  吳新貞